【裁判字號】    94,訴,1704
【裁判日期】    950117
【裁判案由】    強盜
【裁判全文】
臺灣板橋地方法院刑事判決              94年度訴字第1704號
公  訴  人  臺灣板橋地方法院檢察署檢察官
被      告  丙○○
選任辯護人  吳西源律師
上列被告因強盜案件，經檢察官提起公訴（94年度偵字第4020號
），本院判決如下：
    主  文
丙○○連續意圖為自己不法之所有，結夥三人以上，攜帶兇器，
以強暴至使不能抗拒，而取他人之物，處有期徒刑玖年。
    事  實
一、丙○○與甲○○、乙○○（均另案判決確定）兄弟二人基於
    意圖為自己不法所有之概括犯意，先於民國九十二年五月九
    日晚間七時許，先由甲○○至位於臺北縣板橋市○○路○段
    二五八號之「熊熊自小客車租賃公司」，向其不知情之負責
    人即許瑞章，承租牌號五Ｎ─四五○六號自用小客車，準備
    供強盜之用。甲○○、乙○○、丙○○三人遂結夥於九十二
    年五月十一日上午六時四十五分許，由乙○○駕駛車號五Ｎ
    ─四五○六號自用小客車，附載甲○○、丙○○，於路上行
    駛伺機作案，經臺北縣泰山鄉○○○路26巷口時，見該巷口
    之檳榔攤上僅有戊○○一人，遂由乙○○停車把風，丙○○
    持事先於路邊拾得之他人棄置鐵條一支（未扣案），入內佯
    稱購買檳榔，待戊○○彎腰拿取時，即手執上開鐵條，自後
    毆打戊○○頭部三次而施以強暴，致戊○○受有頭部外傷併
    枕部血腫三乘三公分，左耳後瘀血挫傷紅腫、左耳撕裂傷約
    一點○公分長、左腕挫傷瘀血及左手麻痛之傷害（傷害部分
    未經告訴），戊○○因而不能抗拒，立即負傷逃出檳榔攤外
    ，丙○○、甲○○即在檳榔攤內搜取財物、硬幣共約新臺幣
    （下同）三千元（起訴書誤為二千元），得手後，二人再上
    車而由乙○○駕車逃逸，丙○○並於山區將上開鐵條一支隨
    手向車外拋棄而滅失。甲○○、乙○○和丙○○三人復於同
    日下午三時二十分許，由乙○○駕駛五Ｎ─四五○六號自用
    小客車，附載甲○○、丙○○，行經基隆市○○區○○街四
    巷五十二號前時，見丁○○○由獨自一人而頸上載有項鍊，
    乙○○遂停車路旁，再與甲○○一起下車，由丙○○在車上
    把風，再由甲○○上前拉扯及毆打丁○○○致左眼、左腳腳
    踝、左腳腳踝受傷、右手手肘擦傷而施以強暴（傷害部分未
    經告訴），並使丁○○○倒地不能抗拒，而強取其金項鍊一
    條（價值約三萬元），得手後，再一起上車而駕車加速逃逸
    。所搶得之金項鍊持往不明銀樓變賣，得款一萬多元，由甲○○和丙○○平分花用。嗣於九十二年五月二十五日，丙○○自行前往警局製作筆錄檢舉甲○○、乙○○共犯強盜案件
    ，而甲○○、乙○○亦另因他案共犯詹朝文（另案判決確定
    ）經警查獲後，經警依詹朝文之供述循線查獲。嗣於九十二
    年六月三十日十七時十五分許，經甲○○、乙○○於警詢時
    供承上情，由警員通知丙○○到案，始查知上情。
二、案經臺北縣政府警察局板橋分局報告臺灣板橋地方法院檢察
    署檢察官偵查起訴。
    理?由
一、訊據被告丙○○固不否認曾於九十二年五月十一日戊○○、
    丁○○○遭搶之案發時間，與甲○○、乙○○同在犯罪現場
    ，且在兩次案發前均經甲○○、乙○○告知即將行搶，及行
    搶地點、對象，並曾手持用以毆打戊○○行搶之鐵條，於甲○○等人行搶戊○○得手上車後，並親自丟棄該鐵條，自九
    十二年五月九日至同年月十一日間均與甲○○、乙○○共處
    ，對前揭二件強盜案件被害人遭搶之案發過程均為詳知之事
    實，惟矢口否認有何共同強盜之犯行，辯稱：甲○○、乙○○強盜時，伊都留在車上，並未下車。戊○○部分，甲○○
    問伊要不要一起下車，當時伊回答伊不下去，乙○○停好車
    之後，他們兩人就下車，伊就坐在後座，伊是坐在車內，丁○○○部分，當時伊是坐在後座，當時是乙○○、甲○○問
    伊要不要去搶奪丁○○○，問伊有沒有反對的意思，伊當時
    回答：看你們搶這些老弱婦孺伊於心不忍，希望他們不要繼
    續犯案，也希望他們不要繼續再帶伊一起去犯案，但伊從九
    十二年五月九日到同年月月十一日之間都被乙○○、甲○○
    帶著走，當中伊都沒有辦法和家人聯繫，伊當時有帶行動電
    話，但是沒有電，乙○○、甲○○他們強盜完畢後，就前往
    典當、變賣搶得之贓物，再前往買毒品吸食，但伊亦未參與
    分贓或施用毒品，後來等伊脫離乙○○、甲○○之控制，即
    前往報案逮獲二人云云。惟查：
  (1)被告上揭犯罪事實，有證人即被害人戊○○、丁○○○、證
    人即共犯甲○○、乙○○、證人即承辦本案並查獲甲○○、
    乙○○、製作丁○○○警詢筆錄、目睹被害人戊○○、丁○○○指認嫌犯過程之警員己○○之證詞可資佐證，且互核大
    致相符，另有證人戊○○當庭親繪之遭搶現場地形圖、新泰
    綜合醫院戊○○診斷證明書各一紙在卷可稽。
  (2)被告雖辯稱：證人戊○○於本院審理時證稱：對於警詢時之
    指認並不肯定，僅記得第一名進入檳榔攤之歹徒頭髮長長捲
    捲的，故在警詢時指認行列中之被告，因認證人戊○○之指
    認過程有疑，其證明力不足云云。然查，證人戊○○形容首
    位進入檳榔攤，且佯稱購買檳榔之歹徒頭髮長長捲捲的，是
    大捲的，且就此節印象深刻、一再強調，再描述隨後進來之
    第二名歹徒臉是四方形，身材較第一位歹徒瘦等情（九十四
    年十一月二日審判筆錄），佐以被告自承係與證人甲○○、
    乙○○三人共同前往證人戊○○之檳榔攤，並目睹證人戊○○遭搶之全部過程之供述，已可確定下手行搶歹徒並非甲○○、乙○○及被告以外之其他人。再依本院依職權調得之證
    人甲○○、乙○○，於九十二年六月間到案時所拍攝之口卡
    照片（詳本院卷），與本院調得之臺灣板橋地方法院檢察署
    九十二年度偵字第一一四五九號卷第一四一至一四三頁所附
    證人甲○○、被告、證人乙○○於本案案發後警詢時，與上
    開口卡照片同時拍攝之照片參互以觀，證人甲○○、乙○○
    當時之髮型，均係一般未留鬢角之直髮西裝頭，獨被告一人
    頭髮濃密且長，具有相當捲度，而符合證人戊○○「長長捲
    捲」之形容。另依上開照片所示及當庭所見，證人甲○○亦
    符合臉較方、身材較瘦之第二名歹徒特徵。參以證人甲○○
    、乙○○均證稱：照片中所示三人髮型、外貌、衣著，均與
    案發時相似（九十四年十二月二日審判筆錄），被告就此節
    亦表示無意見（同前審判筆錄）。已足認定該名先進入檳榔
    攤，並持棍棒朝戊○○後腦毆擊之歹徒，即為被告無疑，證
    人戊○○於警詢時之指認，並無將甲○○、乙○○誤植為被
    告之疑慮，是被告此部分所辯並不可採。另證人乙○○證稱
    ：被告當時所持之鐵條係類似鋼筋鐵條，約有六、七十公分
    ，粗約直徑二、三公分；證人甲○○證稱：被告當時所持之
    鐵條外觀是圓形的，長度最少有五、六十公分，粗約直徑二
    、三公分，手握剛好（九十四年十月十二日審判筆錄），證
    人戊○○證稱：當時歹徒持鐵條重擊，第一下被打到後腦正
    中央，第二下是打到頭部左側耳朵上方，第三下是打到頭的
    上方中間，當時伊用左手護著頭，結果左手腕虎口麻了半個
    月之後才漸漸有感覺等情（九十四年十一月二日審判筆錄）
    ，被告就此部分亦均表示無意見（同前審判筆錄），足認被
    告所攜帶犯案之鐵條一支，既係質堅且硬之金屬製品，客觀
    上足以危害他人生命、身體，而足供兇器使用，亦可認定。
  (3)被告雖辯稱係受迫而與甲○○、乙○○共同行動，對甲○○
    、乙○○之強盜犯行並無犯意聯絡、行為分擔云云。然依被
    告所稱甲○○、乙○○犯案時均係自行下車行搶，被告均未
    參與之情節，衡情甲○○、乙○○兄弟當無必要攜同被告觀
    看犯案過程，徒增洩漏犯行之風險，又恐減少分得贓款之成
    數，是被告前揭所辯，本屬有疑，無從逕信。再由證人戊○○前揭指證可知，復可認定被告確有下手實施強盜犯行。且
    依被告手持鐵條，身材復較甲○○壯碩，當時既僅有甲○○
    空手下車，乙○○則停留車上，除顯示甲○○、乙○○對被
    告具備相當之信賴外，亦可認為被告當可輕易反抗甲○○、
    乙○○或逃脫控制，然以被告於率先進入檳榔攤時，並未伺
    機求援，反佯稱購買檳榔，再乘機偷襲，連續以鐵條重擊被
    害人頭部，顯示被告於犯罪時冷酷異常，毫無慌亂之情，足
    認被告所稱受迫在場等情，並無可信，其與甲○○、乙○○
    對前揭發生於同日之強盜犯行均有犯意聯絡，行為分擔，當
    可認定。
  (4)證人甲○○固證稱：被害人丁○○○部分係被告與乙○○下
    車動手行搶，伊在車上把風等情（九十四年十二月二日審判
    筆錄），證人乙○○證稱：被害人丁○○○部分係伊和被告
    下車靠近被害人，由丙○○抓住被害人、伊從被害人後面扯
    掉被害人脖子上的項鍊等情（九十四年十月十二日審判筆錄
    ）。然證人丁○○○於警詢、偵查中均證稱甲○○、乙○○
    為下手行搶之人，並詳述印象深刻、記憶無誤之理由（臺灣
    板橋地方法院檢察署九十三年度他字第八○一七號卷，第二
    十九、三十六、五十二頁），且證人丁○○○曾於警詢指認
    前，看到在警員身側之被告，猶對警員表示被告並非行搶之
    人，復於到達警局指認時，業經告知嫌犯不一定在指認行列
    內，且警員於指認行列內挑選之人員，亦未限定特徵，仍於
    進入指認室時，即直指甲○○、乙○○為行搶之人等情，業
    據證人己○○證述明確（九十四年十一月二日審判筆錄），
    亦堪認證人丁○○○之指認應屬可信。至證人丁○○○於警
    訊時指認係由甲○○拉扯及毆打伊受傷，至伊倒地，而強取
    伊金項鍊一條，再一起上車而駕車加速逃逸等明確（臺灣板
    橋地方法院檢察署九十二年度偵字第一一四五九號卷，第二
    十一至二十五頁）。於偵查中則證稱係乙○○自後架住伊，
    甲○○下手搶項鍊等情（同前卷第五十二頁），固與警詢時
    指訴之被害情節略有不同，然應係描述之詳略不同而有差異
    ，應以其在案發不久於警訊時所為之指訴記憶較新，要屬可
    採，附此指明。是證人甲○○、乙○○於歷次供述、證述所
    作之陳述固略有差異，或係因犯案模式相近、次數甚多而導
    致誤記情節，被告供稱被害人丁○○○部分係甲○○、乙○○下車行搶乙節，與證人丁○○○之指證互核相符，應可採
    認。
  (5)綜據前述，被告所辯僅受迫在場，並未參與犯案等情，無非
    事後卸責之詞，並無可採，本案事證明確，被告犯行已堪認
    定，自應依法論科。
二、核被告所為，就被害人戊○○部分，係犯刑法第三百三十條
    第一項之結夥三人以上攜帶凶器強盜罪；就被害人丁○○○
    部分，係犯刑法第三百三十條第一項之結夥三人以上強盜罪
    。被告與甲○○、乙○○三人，就上揭犯罪事實有犯意聯絡
    及行為分擔，為共同正犯。被告先後二次強盜犯行，時間緊
    接，所犯構成要件行為相同之罪名，雖有不同加重事由，仍
    應依連續犯之規定論以一罪，依結夥三人以上攜帶凶器強盜
    罪處斷，並加重其刑。爰審酌被告與共犯不思正當工作賺取
    錢財，共謀強盜，隨機侵害落單之不特定人，且動輒以暴力
    相向，對社會治安危害嚴重，自己並備妥可能致人於死之鐵
    條，佯稱購買檳榔卸除被害人戒心，旋即自後偷襲人體中樞
    之頭部，於被害人並未反抗之情形下連續重擊，以遂其強盜
    犯意，並致被害人受傷嚴重，幸能憑藉熟悉地形而逃脫，未
    導致進一步之傷害，足見被告犯罪手段兇殘，又被告參與二
    件強盜犯行，嗣後猶佯為舉發，冀圖全盤諉責於共犯，藉以
    脫免自身刑責，更顯示其心思細密，犯後毫無悔意，本院因
    此認為，被告固無據實陳述之義務，然被告既缺乏對自己行
    為負責之觀念，其行為之惡性不亞於犯案次數雖較多，但未
    下手實施上開嚴重暴力攻擊，且坦承大部分犯行之共犯甲○○、乙○○，為達教化懲戒及社會防衛之要求，仍應予嚴懲
    ，以儆效尤。兼衡被告並無前科之素行，品行、生活狀況、
    智識程度、經共犯指證係分贓購買毒品吸食、犯罪之動機、
    目的、犯罪所生之危害，並未予被害人任何補償等一切情狀
    ，量處如主文所示之刑，以示懲儆。至被告持以強盜之上開
    鐵條一支，雖因被告拾獲先占而屬被告所有，然業已隨手丟
    棄於山區而滅失不存，業據被告供承在卷，已不具沒收可行
    性，爰不予宣告沒收，附此敘明。
據上論斷，應依刑事訴訟法第二百九十九條第一項前段，刑法第
二十八條、第五十六條、第三百三十條第一項，判決如主文。
本案經檢察官靳開聖到庭執行職務。
中    華    民    國    95    年    1     月    17    日
                    刑事第六庭?審判長法?官?王屏夏
                                      法  官  彭全曄
                                      法  官  王偉光
上列正本證明與原本無異。
如不服本判決，應於判決送達後十日內向本院提出上訴狀（應附
繕本），上訴於臺灣高等法院。
                                      書記官  陳怡君
中    華    民    國    95    年    1     月    19    日
附錄本案論罪科刑法條全文：
刑法第三百三十條第一項：
犯強盜罪而有第三百二十一條第一項各款情形之一者，處七年以
上有期徒刑。


司法院資訊處製作；財團法人民間司法改革基金會備份。
